【裁判字號】    89,訴,3928
【裁判日期】    900221
【裁判案由】    損害賠償
【裁判全文】
臺灣臺中地方法院民事判決  八十九年度訴字第三九二八號
    原      告  台灣省合作金庫
    法定代理人  甲○○
    訴訟代理人  丙○○
    被      告  乙  ○
                                （現在台灣台中監獄執行中）
右當事人間請求損害賠償事件，本院判決如左：
    主      文
被告應給付原告新台幣貳佰拾玖萬捌仟佰柒拾元，及自民國九十年二月八日起至
清償日止，按年息百分之五計算之利息。
原告其餘之訴駁回。
訴訟費用由被告負擔五分之四，餘由原告負擔。。
本判決原告勝訴部分，於原告以新台幣捌拾萬元為被告供擔保後，得假執行。
原告其餘假執行之聲請駁回。
    事      實
甲、原告方面：
一、聲明：
（一）被告應給付原告新台幣（下同）三百零九萬八千二百四十八元，及自起訴狀繕
      本送達翌日即民國九十年二月八日起至清償日止，按年息百分之五計算之利息
      。
（二）願供擔保，請准宣告假執行。
二、陳述：
（一）被告於八十五年十二月一日起至八十六年十一月三十日止，係擔任設於台中市
      ○○路○段三四號假日半島管理委員會之主任委員，在擔任主任委員期間，竟
      意圖為自己不法之所有，先偽刻「假日半島管理委員會」及財務委員「林麗珍
      」之印章各一枚，復於八十五年十二月十七日上午十二時許，未經該管理委員
      會全體委員之同意，擅自偽造定期（儲蓄）存款中途解約通知書，持向原告領
      款，使原告之承辦人員陷於錯誤，而同意將該定期存款提前解約，再以上開偽
      造之印章二枚，蓋在取款憑條上以詐領該定期存款二百五十萬元，而被告所犯
      行使偽造私文書罪及詐欺取財罪，業經法院判處有期徒刑二年確定在案。
（二）本件原告因被告之詐欺取財行為，而與假日半島管理委員會間返還寄託物之訴
      訟敗訴，乃給付假日半島該定期存款本金二百五十萬元、利息四十九萬七千九
      百六十二元，並支出訴訟費用十萬零二百八十六元，合計共損失三百零九萬八
      千二百四十八元，爰依侵權行為之法律關係，請求被告如數給付。
三、證據：提出本院八十八年度訴緝字第六四五號刑事判決一份、收據一張、支票一
    張、繳費收據三張（均係影本）為證。
乙、被告方面：被告對原告所主張之事實不爭執，並願賠償原告之損害，惟原告請求
    之數額過高，且現無財產可資賠償。
    理      由
一、本件原告起訴主張被告於八十五、八十六年時，擔任假日半島管理委員會之主任
    委員期間，意圖為自己不法之所有，先偽刻「假日半島管理委員會」及財務委員
    「林麗珍」之印章各一枚，復於八十五年十二月十七日上午十二時許，未經該管
    理委員會全體委員之同意，擅自偽造定期（儲蓄）存款中途解約通知書，持向原
    告領款，使原告之承辦人員陷於錯誤，而同意將該定期存款提前解約，再以上開
    偽造之印章二枚，蓋在取款憑條上以詐領該定期存款二百五十萬元，而被告所犯
    行使偽造私文書罪及詐欺取財罪，業經法院判處有期徒刑二年確定在案。而原告
    因被告之侵權行為，致給付假日半島管理委員會該定期存款本金二百五十萬元、
    利息四十九萬七千九百六十二元，並支出訴訟費用十萬零二百八十六元，合計共
    損失三百零九萬八千二百四十八元之事實，業據提出本院八十八年度訴緝字第六
    四五號刑事判決一份、收據一張、支票一張、繳費收據三張（均係影本）為證，
    且為被告所不爭執，自堪信原告之主張為真實。
三、按因故意或過失不法侵害他人之權利者，負損害賠償責任。損害賠償，除法律另
    有規定或契約另有訂定外，應以填補債權人所受損害及所失利益為限，民法第一
    百八十四條第一項前段、第二百十六條第一項分定有明文。被告侵害原告之財產
    權，既經認定，則被告對於原告因而所受之損害，自應負賠償責任。茲就原告主
    張之損害額，應否准許，分述如下：
（一）原告所支出之本金二百五十萬元及提前解約之利息四十九萬七千九百六十二元
      部分：此部分係被告之詐欺行為所致，自屬因被告侵權行為所受之損害，是原
      告此部分請求洵屬有據，應予准許。
（二）訴訟費用十萬零二百八十六元部分：按損害賠償之債，以有損害之發生及責任
      原因之事實，並二者之間，有相當之因果關係為成立要件。所謂相當因果關係
      ，謂無此行為，雖必不生此種損害，有此行為，通常即足生此種損害，為有相
      當因果關係（最高法院八十年台上字第一七七三號判例參照）。本件原告固主
      張其因被告之詐欺取財行為，而與假日半島管理委員會間進行返還寄託物之訴
      訟，然該訴訟事件被告終局敗訴確定，共支出訴訟費用十萬零二百八十六元，
      爰依侵權行為之法律關係，請求被告給付該訴訟費用，並提出繳費收據影本三
      張為證。惟查，原告因與假日半島管理委員會間之訴訟行為所支出之訴訟費用
      ，係屬原告行使訴訟上權利所必要支出之費用，若原告自始承認係因其承辦人
      員之過失使被告得以盜領假日半島管理委員會上開之定期存款，假日半島管理
      委員會即無起訴請求原告返還寄託物之必要，依上開判例要旨，原告於該訴訟
      所支付之訴訟費用，尚與本件被告之侵權行為無相當因果關係，是原告主張依
      侵權行為之法律關係，被告給付另支出之訴訟費用十萬零二百八十六元，應屬
      無據，不應准許。
（三）綜上所述，原告可請求被告賠償之損害額為二百九十九萬七千九百六十二元。
四、按損害之發生或擴大，被害人與有過失者，法院得減輕賠償金額或免除之，且於
    被害人之代理人或使用人與有過失者，準用之，民法第二百十七條第一項、第三
    項定有明文。查本件原告固係因被告之詐欺行為而受有損害，惟被告以偽造「假
    日半島管理委員會」、「林麗珍」之印章蓋於取款憑條及定期（儲蓄）存款中途
    解約通知書上之印文，依肉眼辨識，即可察覺與原告所留存之上開二枚印文顯不
    相符等情，業經本院刑事判決認定在案，有刑事判決書一份在卷可稽，且為原告
    所不爭執，自堪信為真實。足見原告辦理被告盜領存款提款業務之職員應有未盡
    善良管理人之注意義務，致被告得以盜領該款項，是原告對本件損害之發生亦與
    有過失，但被告係以偽造私文書之方式，達成詐欺取財之目的，其責任較重，本
    院認被告應負擔責任以五分之四為適當，原告應負擔五分之一之責任。
五、從而，原告依侵權行為之法律關係，請求被告依其責任比例給付二百三十九萬八
    千三百七十元（小數點以下四捨五入），並自起訴狀繕本送達翌日即九十年二月
    八日起至清償日止，按年息百分之五計算之利息，為有理由，應予准許，逾此部
    分之請求，為無理由，應予駁回。
六、原告陳明願供擔保，請求宣告假執行，就原告勝訴部分，經核並無不合，爰酌定
    相當之擔保金額准許之。至原告敗訴部分，其假執行之聲請已失所附麗，應併予
    駁回。
七、兩造其餘攻擊方法及舉證，因與本件判決基礎不生影響，爰不一一論述，附此敘
    明。
八、據上論結，本件原告之訴，為一部有理由，一部無理由，依民事訴訟法第七十九
    條但書、第八十五條第一項前段，判決如主文。
中      華      民      國      九十    年      二      月     二十一   日
                                臺灣臺中地方法院民事第四庭
~B法      官  王世華
右為正本，係照原本作成。
如對本判決上訴，須於判決送達後二十日內，向本院提出上訴狀
中      華      民      國      九十    年      二     月      二十一   日
~B法院書記官  詹貴珍


司法院資訊處製作；財團法人民間司法改革基金會備份。
